福建金門地方法院刑事判決　　　　　　　　 94年度易字第1號
公　訴　人　福建金門地方法院檢察署檢察官
被　　　告　乙○○　男　32歲.
被　　　告　丙○○　男　34歲.
上列被告等因妨害公務案件，經檢察官提起公訴（93年度偵字第
482號），本院判決如下：
    主  文
乙○○對於公務員依法執行職務時，施強暴，累犯，處拘役參拾
日，如易科罰金，以參佰元折算壹日。
丙○○無罪。
    事  實
一、乙○○前因竊佔案件，經福建高等法院金門分院判處有期徒
    刑5 月確定，於民國90年4 月12日易科罰金執行完畢。緣丙○○因另涉嫌傷害案件，由金門縣警察局金寧警察所員警毛
    秋煌、甲○○、丁○○、胡量為四人，於93年11月1 日20
    時15分許，持福建金門地方法院檢察署檢察官核發之拘票前
    往丙○○位於金門縣金寧鄉古寧村沙崗農場3 號之住宅內，
    欲執行拘提丙○○之公務。刑事組員警甲○○著便服，先進
    入乙○○、丙○○共同居住之房屋，其乍見浴室內有燈光透
    出，敲門示意後推開其門，適乙○○在浴室內小便，甲○○
    立即退到庭院中等候。乙○○當時飲酒，情緒較為激昂，控
    制力較弱（尚未達於心神耗弱之程度），主觀上認自己之隱
    私權遭侵犯，加上甲○○未著制服，誤認其係不請自入之陌
    生人，乃自廁所衝出，大聲哮咆並推擠員警甲○○。甲○○
    表明其具有警察身分及持有拘票，係執行拘提職務中，且當
    時均著制服之丁○○等三位員警亦已進入庭院內；乙○○已
    明知甲○○等四人為員警且依法執行職務中，竟情緒激動，
    基於妨害公務之犯意，持續以兇惡語氣質問員警甲○○，不
    斷哮咆：「你開什麼門」；甲○○見乙○○情緒失控，欲開
    啟攝影機錄影蒐證之際，乙○○即迅速以右手拍打其攝錄影
    機，以阻止甲○○錄影蒐證；員警丁○○、胡量為見狀乃立
    即上前攔阻，甲○○欲提示拘票時，乙○○竟接而將放置拘
    票之檔案夾打落在地。迨員警等確認拘提對象丙○○後，欲
    當場宣讀拘票內容時，乙○○又接續前開犯意，以右手拉扯
    員警丁○○之錄音筆，強行阻止員警錄音蒐證，並出手把丁○○員警眼鏡打落地上，右鏡片破損（毀損部分未據告訴）
    ；後經員警甲○○等人請求派員支援後，始當場逮捕乙○○
    。
二、案經金門縣警察局金寧警察所報請福建金門地方法院檢察署
    檢察官偵查起訴。
    理  由
甲、有罪部分：
一、訊據被告乙○○矢口否認有何妨害公務之犯行，辯稱：其並
    未用手拍打員警蒐證之錄影機及拉扯錄音筆，更無故意出手
    將員警之眼鏡打落在地，而員警並未出示拘票，亦未先表明
    具有警察身分，其不知該男子係警察下，據理力爭，並無妨
    害公務之犯意云云，經查：
（一）本件員警甲○○等四人，係於事實欄所示之時間內，持福
      建金門地方法院檢察署檢察官所核發之拘票，前往被告之
      卷附拘票及照片4 張在卷可按（聲拘卷第17、18、25頁）
      ，足證員警甲○○等4 人，確係依法執行拘提職務中。
（二）被告乙○○雖辯稱：員警並未出示拘票，故被告乙○○並
      不知員警係執行職務云云，然查證人即員警甲○○雖著便
      服，惟其已表明身分及欲執行拘提職務，且當時著制服之
      丁○○等三位員警亦已進入庭院內，被告乙○○已能知悉
      其均係執行職務之公務員。況證人甲○○欲提示拘票時，
      被告乙○○係以吼叫方式提出質問：「你有拘票！有沒有
      我的名字？等語，有錄音譯文在卷可參（偵查卷第46頁）
      ；而該譯文經當庭勘驗播放，確與錄音帶內容相符，有勘
      驗筆錄附卷可稽，自堪認為真實；顯見被告乙○○應明知
      證人甲○○等4 人係依法執行職務之公務員。
（三）被告乙○○有妨害員警執行拘提職務之行為：本件拘票係
      因置於檔案夾內，因檔案夾遭打落而未能提示，業經證人
      甲○○到庭證稱：「…（乙○○）看也不看，將卷宗打落
      地上（本院審理卷第56頁，下稱審卷）…無損壞，被告將
      資料夾打翻在地，拘票在裡面…我持有拘票，拘票是放在
      卷宗內，…我沒有機會提示拘票之動作（審卷第58頁）」
      及證人即員警丁○○到庭證稱：「因為我們有持拘票給他
      看，乙○○拍到地上（審卷第59頁）」而相互對照證人之
      證言，對拘票遭打落在地等情，其證言內容相符。至於員
      警是否已提示拘票，雖證人丁○○證稱有持拘票給被告看
      云云，然本院審酌當時拘票既由證人甲○○所持有，則對
      於拘票是否有提示，當有較為正確之認識，況若拘票於提
      示後遭打落在地，則拘票當有毀損之情，然由卷內資料及
      證人甲○○證稱拘票並無損壞等情，足證本件拘票應係置
      於檔案夾，而一併遭乙○○拍落在地。
（四）被告乙○○有妨害員警執行蒐證職務之行為：
  1 、經查，被告乙○○於員警欲執行拘提任務時，在場哮咆，
      有上開拘提現場錄音譯文附卷可證。被告乙○○雖質疑譯
      文內容尚有部分未譯出；然查，該錄音帶內容因現場混亂
      而吵雜，無法逐句轉譯，但就主要部分之聲音既仍清楚可
      辨，而譯文所載，並未對錄音內容有杜撰添加之情形，故
      譯文內容縱有遺漏，但仍堪以採信。
   2、證人甲○○於被告乙○○咆哮時，見執行拘提之職務受阻
      ，曾試圖使用攝影機為蒐證之動作，但遭被告乙○○阻撓
      等情，有證人甲○○之證言：「當我要表示時，不讓我回
      話之機會，我發覺不對時，要蒐證並把攝影機打開，乙○○將攝影機推掉（審卷第55頁）…」及證人丁○○之證言
      ：「…丙○○後來從後面衝到前面，一手捉住衣領口，一
      手捉住攝影機，攝影機在甲○○手上…（審判第59頁）」
      關於攝影機遭何人阻撓一節，二證人間之證述雖有不符，
      但就攝影機曾因遭人阻撓而無法進行蒐證之情，其證言仍
      有所相符，故證人甲○○攝影機確因遭人阻撓而未能拍攝
      ，堪以認定。而該攝影機既由員警甲○○所持有，則其就
      何人出手阻撓拍攝之認知，應較證人丁○○為清晰可信；
      況現場混亂，被告乙○○與丙○○年紀、身材相近，又均
      未著上衣，證人丁○○之記憶容有混淆；參以案發當日甲○○等人所製作之職務報告書亦記載係被告乙○○拍打攝
      影機：綜合上情，應認證人員警甲○○就該部分之證言，
      較為可採，故出手強制阻撓攝影動作之人應為被告乙○○
      無疑。
   3、另證人丁○○於本院審理時之證稱：「我作勢拿錄音筆，
      乙○○衝過來不讓我錄（審卷第59頁）… (錄音筆不讓你
      錄，是何意？）乙○○抓我的手，不讓我錄，力量很大，
      他拉我的手，說要幹嘛（審卷第60頁）」，而對照證人甲○○之證言：「…錄音筆是丁○○負責（審卷第56頁）」
      足證員警丁○○確有持錄音筆蒐證，但遭被告乙○○以腕
      力阻止。。
   4、又被告乙○○亦曾出手將警員丁○○之眼鏡打落在地等情
      ，業據證人甲○○於本院審理時證稱：「…同事的眼鏡也
      被打掉（審卷第56頁）…（丁○○的眼鏡是誰打掉？）我
      不確定，當時現場很亂（審卷第58頁）」及證人丁○○警
      員到庭證述：「…乙○○作勢要打甲○○，我過去幫忙，
      乙○○撥我的眼鏡，將眼鏡弄破（審卷第59頁）…（眼鏡
      如何掉下？）是乙○○撥的，我覺得他要打我，我閃，打
      到眼鏡（審卷第62頁）」復有扣案之右鏡片破裂之眼鏡一
      幅及照片一張附卷可證 (偵卷第14頁)， 足證被告乙○○
      確有對證人丁○○施加暴力，因而將丁○○之眼鏡打落於
      地。
   5、證人即被告丙○○之妻戊○○於本院雖證稱：「…我在客
      廳有看到穿便服的陌生人開廁所的門，乙○○出來，問到
      我家作何事…他們進來時，強押乙○○，這時丙○○從房
      間出來，警察也強押住丙○○…因為警察以優勢警力，一
      邊強押一邊打…警察以很快的速度強押丙○○上車，沒有
      機會讓他穿衣服。」等語（審卷第63頁）」，另證人即被
      告乙○○之妻己○○則證稱：「沒有看到乙○○出手撥警
      察的攝影機。」等語（審卷第65頁）；惟與錄音帶中被告
      乙○○以咆哮方式質問警察，並一再重覆「我問你，你開
      什麼門？」等詞之情節，相距甚大；而依證人己○○現場
      所拍之照片顯示，有多張呈現被告乙○○、丙○○之身體
      未受拘束之狀態與員警對話之情形，足認應無證人戊○○
      所稱警察一進入被告乙○○住宅時，即以優勢警力強押被
      告乙○○之情；加以證人戊○○為被告丙○○之妻，證人
      己○○為被告乙○○之妻，均有迴護偏頗之動機，其證言
      復與現場狀況尚有不符，自難作為有利於被告乙○○之認
      定。
（五）綜上所述，被告乙○○所辯，不足採信；其以施強暴之方
      式妨害員警甲○○、丁○○執行其拘提及蒐證職務之犯行
      堪以認定。
二、按刑法第135 條第1 項之妨害公務罪所稱「強暴」，係指一
    切有形力即物理力之行使而言，不問其係對人或對物為之均
    包括在內（最高法院82年度台上字第608 判決參照）。故行
    為人之強暴行為，並不限於對公務員身體直接實施暴力，凡
    以公務員為目標，而對物或他人實施暴力因而產生積極妨害
    公務員執行職務者均屬之。本件被告乙○○以手拍打攝影機
    、將置有拘票之檔案夾拍落地上、阻止警員丁○○使用錄音
    筆及撥打丁○○眼鏡落地等行為，係對於員警依法執行拘提
    、蒐證職務時，施加暴力行為；核其所為，係犯刑法135 條
    第1 項之對於公務員依法執行職務時施強暴罪。被告上開四
    個行為，均係出於同一妨害公務之犯意，且於密切接近之時
    地實施，所侵害係金門縣警察局金寧警察所員警執行公務之
    同一國家法益，各行為之獨立性極為薄弱，依一般社會健全
    觀念，在時間差距上，難以強行分開，應視為數個舉動之接
    續施行之接續犯，合為包括之一行為予以評價（最高法院86
    年台上字第3295號判例要旨參照）。另被告前因竊佔案件，
    經福建高等法院金門分院判處有期徒刑5 月確定，於90 年4
    月12日易科罰金執行完畢，有臺灣高等法院被告全國前案紀
    錄表一份附卷可稽，其於5 年內再犯本件有期徒刑以上之罪
    ，為累犯，應依法加重其刑。爰審酌被告乙○○見警員執行
    職務，非僅未加配合，竟出手阻撓，惟其係酒後失態，自制
    力較弱，且因感到隱私權受侵犯，一時情緒失控，情有可原
    ，且未直接攻擊員警人身，使用手段尚非嚴重，犯後態度等
    一切情狀，量處如主文所示之刑，並諭知易科罰金折算標準
    。
甲、無罪部分：
一、公訴意旨略以：金門縣警察局金寧警察所員警毛秋煌、甲○○、丁○○、胡量為四人，於93年11月1 日20時15分許，持
    福建金門地方法院檢察署檢察官核發之拘票前往其位於金門
    縣金寧鄉古寧村沙崗農場3 號之住宅，執行拘提被告丙○○
    之公務時，被告丙○○明知甲○○等4 人為公務員且依法執
    行職務中，竟基於妨害公務之犯意，從屋內大廳衝出，以左
    手抓住員警甲○○的衣襟，右手毆打其左臉一拳，繼以右手
    拉扯其所持之攝錄影機，以強行阻止員警錄影蒐證而施以強
    暴，因認被告丙○○涉有刑法第135 條第1 項妨害公務罪云
    云。
二、公訴人認被告丙○○涉犯刑法第135 條第1 項妨害公務罪，
    無非係以證人甲○○、丁○○之證言及錄音譯文等為證。惟
    查：
(一)按犯罪事實應依證據認定之，無證據不得認定其犯罪事實。
    又不能證明被告犯罪者，應諭知無罪之判決，刑事訴訟法第
    154 條第2 項、第301 條第1 項分別定有明文。又刑事訴訟
    上證明之資料，無論其為直接證據或間接證據，均須達於通
    常一般之人均不致於有所懷疑，而得確信其為真實之程度，
    始得據為有罪之認定，若其關於被告是否犯罪之證明未能達
    此程度，而有合理性懷疑之存在，致使無從形成有罪之確信
    ，根據「罪證有疑，利於被告」之證據法則，即不得遽為不
    利被告之認定（最高法院76年台上字第4986號判例意旨參照
    ）。
(二)經查：訊諸被告丙○○堅決否認有公訴人所指妨害公務犯行
    ，辯稱：伊沒有打人，也沒有拍打攝影機等語。按證人甲○○於本院審理時之結證證稱：「乙○○將攝影機推掉…當時
    他（即乙○○）手握我的衣領…丙○○與乙○○都有推我（
    審卷第56頁）…先抓我的衣領的是乙○○，丙○○是聽到聲
    音才從客廳衝出來，兩個都有拉到我。好像是丙○○衝出來
    ，用手打我的左臉頰（審卷第57頁）…丙○○衝出來，右手
    直接打我，不是拉扯打到（審卷第58頁）…」等語；及證人
    丁○○則證稱：「（丙○○在屋內出來時，除衣領外，有無
    打到甲○○？）甲○○有閃過，沒有打到…事後甲○○告訴
    我他有閃過，沒有打到（審卷第60頁）…（甲○○在現場有
    無說左臉頰被打一拳？）不確定（審卷第61頁）」等語，就
    被告丙○○乃聽到聲音後，始從客廳衝出乙情，雖情節相符
    ，但對於被告丙○○是否出手毆打員警甲○○乙節，則有不
    一致之情形；證人甲○○雖稱有遭被告丙○○毆打之事實，
    然查本件卷內，既無照片或驗傷單等證據證明證人甲○○確
    有受傷之情事。再者，依錄音帶內容顯示之現場狀況，及被
    告丙○○面臨遭拘提之激憤，其若直接出手毆打警員甲○○
    臉部，衡諸常情，出拳甚重，應會留下明顯之傷痕，豈有未
    成傷之理？故被告丙○○應係與證人甲○○發生掙扎拉扯，
    雙手動作過大，外觀上遭誤認係出手攻擊。另關於拉住證人
    甲○○攝影機之人係被告乙○○業如上述，而證人甲○○於
    本院審理時，亦未證稱遭被告丙○○拉住攝影機；譯音譯文
    內又未能呈現被告丙○○有何攻擊或施用腕力之情形，故被
    告丙○○此部分之犯行，亦無法證明。
(三)綜上所述，本件查無積極證據足證被告丙○○確有出手毆打
    證人甲○○與拉扯攝影機之事實，其犯罪不能證明，揆諸首
    揭法條、判例說明，即應為被告丙○○無罪之諭知。
據上論斷，應依刑事訴訟法第299 條第1 項前段、第301 條第1
項，刑法第135 條第1 項、第47條、第41條第1 項，罰金罰鍰提
高標準條例第1 條前段、第2條，判決如主文。
本案經檢察官席時英到庭執行職務
中　　華　　民　　國　　94　　年　　5 　　月　　25　　日
　　　　　　　　　刑事庭審判長法　官  陳中和
                              法  官  施慶鴻
                              法  官　林慶郎
以上正本證明與原本無異。
如不服本判決，應於判決送達後10日內，向本院提出上訴狀。
　　　　　　　　　　　　　　　書記官　陳鴻璋
中　　華　　民　　國　　94　　年　　5 　　月　　25　　日
附錄本案論罪法條全文：
中華民國刑法第135條第1項
對於公務員依法執行職務時，施強暴脅迫者，處三年以下有期徒刑
、拘役或三百元以下罰金。
